【裁判字號】    96,訴,8489
【裁判日期】    980731
【裁判案由】    損害賠償等
【裁判全文】
臺灣臺北地方法院民事判決              96年度訴字第8489號
原      告  辛○○
                        樓
訴訟代理人  丙○○
被      告  己○○
上列當事人間請求損害賠償事件，本院於民國98年7 月9 日言詞
辯論終結，判決如下：
    主  文
原告之訴駁回。
訴訟費用由原告負擔。
    事實及理由
一、原告起訴主張：被告高信投資顧問有限公司（下稱高信公司
    ）雇用被告庚○○等人在外招攬外幣期貨買賣業務。被告乙○○為高信公司董事長，明知該公司無法為客戶從事外幣現
    貨買賣，竟聯合百富達國際有限公司（下簡稱百富達公司，
    原名金麒國際有限公司）業務總監丁○○及董事長甲○○、
    總裁己○○共同設計虛偽之海外客戶合約書，再由乙○○、
    庚○○於民國83年7 月13日向原告招攬購買外幣現貨，伊遂
    同意購買香港匯豐銀行美金現貨3 口；被告乙○○明知伊購
    買美金現貨每口需保證金10萬美金，仍於同年月14日，向伊
    謊稱香港新金商國際金融有限公司（下稱香港新金商公司）
    係高信公司在香港之母公司，系爭交易需母公司同意云云，
    由庚○○陪同原告至銀行匯款美金2 萬元至香港新金商公司
    設於香港匯豐銀行之帳戶。翌日，再由乙○○、庚○○以香
    港新金商公司為契約名義人，在百富達公司與原告簽訂買賣
    外幣現貨契約，並由丁○○簽名見證。後被告甲○○即代表
    百富達公司，與高信公司就電腦中已成交之期貨價格對作期
    貨，違反原告委託高信公司購買外幣現貨之本旨，復於同年
    月29日，由乙○○帶領原告至百富達公司簽署期貨下貨單，
    被告乙○○再依該期貨買單於同年8 月1 日偽造276 口期貨
    對帳單，向原告詐稱交易虧損，而僅返還原告保證金共美金
    3, 850.14 元，致原告受有新臺幣604,480 元之損害。被告
    乙○○、庚○○、丁○○、甲○○及高信公司、百富達公司
    、新金商公司所為之共同侵權行為，應依民法第184 條、第
    185 條規定負連帶賠償之責。爰依上開規定，請求被告連帶
    給付原告所受損害新臺幣604,480 元併加計法定遲延利息，
    且若有一被告已為給付，於其給付範圍內其餘被告免其給付
    義務等語。並聲明：(一)被告高信公司應給付原告新台幣604,
    480 元，及自86年1 月25日起至清償日止按年息5%計算之利
    息。(二)被告高信公司、百富達公司、乙○○、丁○○、庚○○、己○○應連帶給付原告新台幣604,480 元，及自86年1
    月25日起至清償日止按年息5%計算之利息。(三)被告世華復興
    分行應給付原告新台幣604,480 元，及自86年1 月25日起至
    清償日止按年息5%計算之利息。(四)被告台北地院、戊○○應
    連帶給付原告新台幣604,480 元，及自86年1 月25日起至清
    償日止按年息5%計算之利息。(五)被告新金商公司應給付原告
    新台幣604,480 元，及自86年1 月25日起至清償日止按年息
    5%計算之利息。(六)上開第1 至第5 項如一人為給付，其餘被
    告免為給付之義務。
二、被告則以：伊是百富達公司顧問，僅負責整理公司客戶資料
    及交易資料，並未與原告接觸。百富達公司僅作現貨交易，
    原告並未跟百富達公司下單，百富達公司與高信公司亦無任
    何關係等語置辯。並聲明：原告之訴駁回。
三、原告主張被告與其餘被告乙○○、丁○○、庚○○等人有共
    同侵權行為，應連帶損害其新臺幣604,480 元等語，然為被
    告所否認，並以前詞置辯。是本件之爭點厥為：(一)原告請求
    被告負侵權行為損害賠償責任有無理由？(二)若有理由，被告
    應賠償之金額若干？
  (一)原告請求被告負侵權行為損害賠償責任有無理由？
  (1)按當事人主張有利於己之事實者，就其事實有舉證之責任，
    民事訴訟法第277 條前段定有明文。次按民事訴訟如係由原
    告主張權利者，應先由原告負舉證之責，若原告先不能舉證
    ，以證實自己主張之事實為真實，則被告就其抗辯事實即令
    不能舉證，或其所舉證據尚有疵累，亦應駁回原告之請求；
    又當事人主張其意思表示係因被詐欺或脅迫而為之者，應就
    其被詐欺或被脅迫之事實，負舉證之責任，最高法院17年上
    字第917 號及21年上字第2012號分別著有判例可資參照。
  (2)原告主張被告與乙○○、丁○○及甲○○等人，共同以「假
    外幣現貨行紀，真外幣期貨對作」之方法詐騙原告之保證金
    ，且由被告與丁○○、甲○○負責設計虛偽之客戶合約書云
    云，為被告所否認，原告復未提出證據以實其說，其空言主
    張，已難遽採。又被告前於83年間受僱於百富達公司擔任總
    顧問乙職，嗣因該公司經營外匯買賣業務，致被告遭本院判
    處有期徒刑4 月確定在案，此為被告所不爭執，且經本院調
    閱85年度易字第703 號違反管理外匯條例刑事案卷查核無誤
    ，固堪信為真實，然上開刑事判決所認定之事實僅能證明被
    告有參與百富達公司之外匯業務，尚不足以證明其有為原告
    所指之共同侵權行為；且被告縱參與百富達公司之期貨買賣
    ，亦屬未經主管機關核准經營期貨之違法，應難遽指其有故
    意或過失不法侵害原告權利之行為。再矧之原告所簽署之客
    戶合約書上僅記載「... 協議的其中一方為新金商國際金融
    有限公司（以下簡稱交易商），而另一方... （以下簡稱客
    戶）... 交易商並同意以客戶代理人身分，直接或間接執行
    由客戶發出或授權的所有外匯買賣指令。」，有客戶合約書
    可憑（見附於本院90年度訴字第1061號卷(二)第28 0頁），並
    未支字提及百富達公司，則原告遽指上開合約書為百富達公
    司人員所設計，委無足採。佐以被告辯稱其從未與原告接觸
    過等語，益徵被告應無參與原告所指之共同侵權行為甚明。
四、從而，原告既無法證明被告有何共同侵權行為，則其依民法
    第184 條、第185 條之規定，請求被告與高信公司、百富達
    公司、乙○○、丁○○、庚○○連帶給付原告新台幣604,48
    0 元，及自86年1 月25日起至清償日止之法定遲延利息，並
    聲明前述被告若有一人已為給付，於其給付範圍內其餘被告
    免其給付義務，為無理由，應予駁回。
五、本件事證已臻明確，兩造其餘主張及攻擊防禦方法，經核於
    判決結果無影響，自毋庸再予審酌，爰不一一贅述，附此敘
    明。
六、訴訟費用負擔之依據：民事訴訟法第78條。
中    華    民    國    98    年    7     月    31    日
                  民事第五庭    法  官  吳佳薇
以上正本係照原本作成。
如對本判決上訴，須於判決送達後二十日之不變期間內，向本院
提出上訴狀。
中    華    民    國    98    年    7     月    31    日
                                書記官  黃曼琳


司法院資訊處製作；財團法人民間司法改革基金會備份。
